【裁判字號】    97,交聲,621
【裁判日期】    970509
【裁判案由】    聲明異議
【裁判全文】
臺灣彰化地方法院交通事件裁定         97年度交聲字第621號
移送機關即
原處分機關    交通部公路總局台中區監理所彰化監理站
異  議  人
即受處分人    甲○○
上列異議人即受處分人因違反道路交通管理處罰條例案件，對於
交通部公路總局臺中區監理所彰化監理站民國97年4 月15日所為
之處分（原處分案號：彰監四字第裁64—I00000000 號），聲明
異議，本院裁定如下：
    主  文
異議駁回。
    理  由
一、原處分意旨略以：異議人即受處分人甲○○於民國（下同）
    97年3 月30日凌晨1 時許，駕駛車牌號碼2909-UD 號自用小
    客車，行經彰化縣和美鎮道○路、和光路口因「汽車駕駛人
    駕駛汽車肇事致人受傷而逃逸」之違規，為警依法舉發，並
    於97年4 月15日以彰監四字第裁64-I00000000號裁決書，裁
    處罰鍰新臺幣（下同）6 千元，並吊銷駕駛執照，1 年內禁
    考，於法應無不合等語。
二、聲明異議意旨略以：受處分人違規當時係駕駛自用小客車，
    因撞擊後過度緊張，當場未停下來察看，但有回頭看到員警
    前來處理，便駕車回家，事後因良心不安而前往自首，但請
    求不要吊銷職業大貨車之駕照，以免影響受處分人之生計等
    語。
三、按汽車駕駛人駕駛汽車肇事致人受傷或死亡者，應即採取救
    護措施及依規定處置，並通知警察機關處理，不得任意移動
    肇事汽車及現場痕跡證據，違反者處3 千元以上9 千元以下
    罰鍰。但肇事致人受傷案件當事人均同意時，應將肇事汽車
    標繪後，移置不妨礙交通之處所。前項駕駛人肇事致人受傷
    而逃逸者，吊銷其駕駛執照；致人重傷或死亡而逃逸者，吊
    銷其駕駛執照，並不得再考領，道路交通管理處罰條例第62
    條第3 項、第4 項分別定有明文。
四、經查：
  (一)本件受處分人甲○○於97年3 月30日凌晨1 時許，駕駛車牌
    號碼2909-UD 號自用小客車，行經和美鎮道○路、和光路口
    因「汽車駕駛人駕駛汽車肇事致人受傷而逃逸」之違規，為
    警依法舉發，並經原處分機關於97年4 月15日以彰監四字第
    裁64-I00000000號裁決書，裁處罰鍰6 千元，並吊銷駕駛執
    照，1 年內禁考，有上開交通部公路總局臺中區監理所彰化
    監理站違反道路交通管理事件裁決書1 紙在卷可稽，並為受
    處分人所不爭執，其前開違規事實足堪認定。
  (二)惟按，道路交通管理處罰條例第68條業於94年12月14日修正
    ，並自95年3 月1 日施行，修正前之道路交通管理處罰條例
    第68條規定：「汽車駕駛人，因違反本條例及道路交通安全
    規則之規定，受【吊扣或吊銷】駕駛執照處分時，【吊扣或
    吊銷】其持有各級車類之駕駛執照。」而修正後之道路交通
    管理處罰條例第68條規定：「汽車駕駛人，因違反本條例及
    道路交通安全規則之規定，受【吊銷】駕駛執照處分時，【
    吊銷】其持有各級車類之駕駛執照。」查，該條文修正前，
    其原提案修正條文為：「汽、機車駕駛人，因違反本條例及
    道路交通安全規則之規定，受【吊扣或吊銷】駕駛執照處分
    時，【吊扣或吊銷】其違法或違規當時所駕駛車輛之駕駛執
    照。」立法理由略以：「原條文將違法或違規駕駛人所持有
    各級車類之駕駛執照一併吊扣或吊銷，失之過酷，影響人民
    工作及生活甚鉅，爰修正之」等語，是以其立法意旨在於違
    規行為對道路交通秩序之維持及道路交通安全已生較大之影
    響，故規定吊扣或吊銷其持有各級車類之駕駛執照，以限制
    其繼續駕車行駛道路之權利，其係屬駕駛行為之限制，並不
    因所持駕駛執照種類不同而有所差異。而最後通過之修正條
    文，係將道路交通管理處罰條例第68條原有條文中之【吊扣
    或】3 字刪除各情，有立法院交通委員會94年10月5 日台立
    交字第0942400153號函附道路交通管理處罰條例第68條審查
    報告可參（參立法院公報第94卷第70期第135 至138 頁）。
    則參照上開立法理由及立法經過，依修正後之條文，按上開
    規定受【吊銷駕照】處分者，仍維持吊銷其持有各級車類之
    駕駛執照，至於，受【吊扣駕照】處分者，則僅【吊扣】其
    違法或違規當時所駕駛車輛之駕駛執照，不再吊扣其持有各
    級車類之駕駛執照，此觀之立法理由及立法經過至明（臺灣
    高等法院臺中分院96年度交抗字第136 、648 號裁定意旨參
    照）。
  (三)查本件受處分人違規行為發生於97年3 月30日，自應依修正
    後道路交通管理處罰條例第68條裁處，且修正後道路交通管
    理處罰條例第68條之規定，既仍維持「吊銷其持有各級車類
    之駕駛執照。」，是依前開說明，駕駛人受吊銷駕駛執照處
    分時，仍應吊銷其持有各級車類之駕駛執照，是異議人上開
    之異議理由，洵無足採。原處分機關援引前開規定，裁處罰
    鍰6 千元，並吊銷駕駛執照，1 年內禁考，於法並無違誤。
    本件異議為無理由，應予駁回。
據上論斷，應依道路交通案件處理辦法第19條，裁定如主文。
中    華    民    國    97    年    5     月    9     日
                              交通法庭法  官  黃齡玉
以上正本證明與原本無異
如不服本裁定，應於裁定送達後5日內，向本院提出抗告狀。
中    華    民    國    97    年    5     月    9     日
                                      書記官  施嘉玫


司法院資訊處製作；財團法人民間司法改革基金會備份。
